【裁判字號】    97,抗,96
【裁判日期】    971120
【裁判案由】    聲請羈押
【裁判全文】
臺灣高等法院花蓮分院刑事裁定            97年度抗字第96號
抗  告  人
即  被  告  甲○○
上列抗告人因違反貪污治罪條例案件，不服臺灣臺東地方法院中
華民國97年10月30日所為裁定（97年度聲羈字第73號），提起抗
告，本院裁定如下：
    主  文
抗告駁回。
    理  由
一、抗告意旨略以：本案被告所涉詐領之補助款，因遭成功鎮財
    政課長反對由鎮公所先行墊支，遂由被告先行墊支給承辦旅
    遊之江金香50萬元，其中30幾萬元以成功鎮農會之支票作為
    給付方法，10餘萬元則交付現金，於事後出具發票及收據之
    廠商於收到各該款項後，分別交付給被告以為歸墊，故被告
    認為實際上均有開支，並無詐取情事；又被告只有小學畢業
    ，能力有限，一切單據似由陳泰明處理，其中江金香是否有
    介入提供，被告並不知悉。故本件被告所涉是否達到詐取罪
    嫌重大之程度，實應為探究之先決問題，原裁定准予羈押並
    禁見，容有探求之餘地。且中間之開支有疑義者，亦不過數
    萬元，又必須進一步查證，遂而對於被告為羈押禁見之強制
    處分，在比例原則上饒有推敲之餘地云云。
二、按羈押被告之目的，在於確保訴訟程序之進行、確保證據之
    存在及真實及確保刑罰（保安處分）之執行，而被告有無羈
    押之必要，法院自得就具體個案情節予以斟酌決定，如就客
    觀情事觀察，法院許可羈押之裁定，在目的與手段之間衡量
    並無明顯違反比例原則之情形，即無違法或不當可言。且刑
    事訴訟法第101 條以下對羈押另定有相關之審核要件，與法
    院實體審判尚屬有間，而不以嚴格證明為必要，亦難謂與人
    權保護有所衝突。是以於本案情節未臻明瞭前，如符合羈押
    之原因，且有保全將來之追訴、審判程序進行之必要，應認
    有羈押之必要性。是法院應審查被告犯罪嫌疑是否重大、被
    告是否有羈押之理由、是否有非予羈押顯難進行追訴、審判
    或執行之必要情事等三要件，依卷內具體客觀事證予以斟酌
    後，始決定是否有羈押之「正當性」及「必要性」。又因羈
    押僅係用以保全刑事偵查、審判、執行之順利進行，屬於刑
    事訴訟之保全程序，並非在確認罪責及刑罰問題，簡言之，
    僅在判斷有無保全之必要，故所謂「犯罪嫌疑是否重大」，
    並非指確信被告犯罪（有罪判決之心證程度）或被告犯罪具
    有高度之可能性（起訴門檻之心證程度），僅要提出證據證
    明被告有犯罪之可能性即足，且不須符合嚴格證明之程序要
    求，僅須自由證明為已足。被告有無刑事訴訟法第101條第1
    項各款規定之情形，應否羈押及羈押後其原因是否仍然存在
    ，有無繼續羈押之必要，俱屬事實問題，法院容有依法認定
    裁量之職權。
三、查本案抗告人甲○○因違反貪污治罪條例案件，經原法院訊
    問後，認抗告人雖否認犯行，惟有卷附發票及證人田玉華、
    劉又瑄、周世昌、陳阿良、李泰霖、王麗春、張肇和、洪珮
    勳等之證述可稽，足認被告所涉犯罪嫌疑重大，且尚有共犯
    江金香及部分證人未經偵查，而有勾串共犯證人之虞，有羈
    押之必要，因而裁定准予羈押。是原審已就被告有無羈押原
    因、有無勾串共犯之虞、及有無羈押之必要性予以審酌，已
    符合羈押所應具備之形式要件及實質要件，原審就此依法所
    為之裁量，揆諸前開說明，經核並無不當。是抗告意旨所指
    ，為無理由，應予駁回。。
據上論結，應依刑事訴訟法第412條，裁定如主文。
中    華    民    國    97    年    11    月    20    日
                  刑事庭審判長法  官   謝 志 揚
                              法  官   林 碧 玲
                              法  官   林 慶 煙
以上正本證明與原本無異。
本件裁定不得再抗告。
                              書記官   林 明 智
中    華    民    國    97    年    11    月    20    日


司法院資訊處製作；財團法人民間司法改革基金會備份。
